【裁判字號】    95,交易,32
【裁判日期】    950426
【裁判案由】    過失傷害
【裁判全文】
臺灣臺北地方法院刑事判決              95年度交易字第32號
公  訴  人  臺灣臺北地方法院檢察署檢察官
被      告  丙○○
上列被告因過失傷害案件，經檢察官提起公訴（九十三年度偵緝
字第一七二一號），本院判決如下：
    主  文
丙○○因過失傷害人，處拘役肆拾日，如易科罰金，以佰元折
算壹日。
    事  實
一、丙○○於民國九十三年五月二十一日下午四時五十分許，駕
    駛車號ＡＩ—九九二八號自用小客車，沿臺北市大安區○○
    ○路○段第三車道西往東方向行駛，行經該路段一五○號前
    時，欲變換至第四車道以進入路邊停車場入口時，本應注意
    汽車變換車道時，應讓直行車先行，並注意安全距離，而當
    時天候雖雨，但日間有自然光線、路面無缺陷、無障礙物、
    視距良好，並無不能注意之情事，丙○○竟疏未注意應讓直
    行車先行又未注意安全距離，即貿然變換至第四車道，適有
    乙○○騎乘車號ＦＮＰ—七四三號重型機車沿該路段第四車
    道同方向直行至該處，見狀閃避不及，丙○○自用小客車之
    右前車頭保險桿撞及乙○○機車之左後車身，致乙○○人車
    倒地，乙○○因而受有左肩鎖骨關節韌帶扭傷、拉傷、挫傷
    併左肩峰鎖骨關節脫臼等傷害。嗣丙○○當場報警，表明自
    己姓名、坦承肇事並請警方前往處理，始悉上情。
二、案經被害人乙○○訴由臺北市政府警察局大安分局移請臺灣
    臺北地方法院檢察署檢察官偵查起訴。
    理  由
一、證據能力之判斷
    被告丙○○對於下列各項證據方法，均未爭執其證據能力，
    並同意作為證據（見本院卷第十二至十三、五八至五九頁）
    ，本院審酌其作成時之情況，認為並無不適當之情事，均得
    作為證據，合先敘明。
二、認定事實所憑之證據及理由
    訊據被告固不否認其駕駛自用小客車於上開時間在臺北市○
    ○○路○段一五○號路邊停車場入口前，與告訴人乙○○騎
    乘之機車發生碰撞，乙○○因而人車倒地受有有左肩鎖骨關
    節韌帶扭傷、拉傷、挫傷，惟辯稱：伊當時已經變換至外側
    車道，減速準備進入停車場，係告訴人加速超車而自己撞上
    伊汽車之右前輪，且告訴人於案發後前往中山醫院診斷結果
    ，其左肩關節並未脫臼，臺北市立聯合醫院仁愛院區（原名
    臺北市立仁愛醫院，下稱仁愛醫院）及盧樹森中醫診所之診
    斷有誤云云（見本院卷第十三、四四頁）。惟查：
  (一)被告於上開時間駕駛自用小客車行經臺北市○○○路○段一
    五○號前，準備自第三車道變換至第四車道擬進入路邊停車
    場入口，而告訴人騎乘機車亦沿該路第四車道直行經過該地
    之際，被告自用小客車之右前保險桿與告訴人機車之左後側
    車身發生碰撞等情，業據告訴人於警詢時及偵查中指訴明確
    （見偵查卷第四至六、十六至二一頁），復有員警繪製之道
    路交通事故現場圖、道路交通事故調查報告表、交通事故談
    話紀錄表、道路交通事故補充資料表、照片六張在卷足憑（
    見偵查卷第二六至三四、二二至二四頁），堪認為事實。被
    告雖辯稱：告訴人自己撞上伊汽車右前車輪云云。惟以被告
    汽車及告訴人機車之車損照片觀察，被告汽車右前保險桿有
    凹陷痕跡，告訴人機車左後車殼亦有凹痕，是二車碰撞點應
    在於被告汽車之右前保險桿、告訴人機車左後車殼無訛，被
    告所辯，與上開車損跡證不符，自無可取。
  (二)承上，二車擦撞後，致告訴人人車倒地，因而受有左肩鎖骨
    關節韌帶扭傷、拉傷、挫傷併左肩峰鎖骨關節脫臼等事實，
    則有中山醫院診斷證明書、仁愛醫院診斷證明書及盧樹森中
    醫診所診斷證明書各一份在卷可參（見偵查卷第十一、十二
    頁），堪以認定。被告雖辯稱：告訴人第一時間在中山醫院
    檢查時，並無脫臼傷，仁愛醫院及盧樹森中醫診所之診斷有
    誤云云。惟據本院函詢上開醫院關於告訴人就診紀錄及當時
    診斷結果，詳述如下：
  (1)中山醫院以九十五年二月二十二日山醫總字第○○六七號函
    覆：該院醫師於九十三年五月二十一日以Ｘ光檢查結果為「
    A-C lig injured 」，因認告訴人受有左肩鎖骨關節韌帶之
    扭傷及拉傷，並開立吊腕帶護具供告訴人使用，並指示應持
    續門診追蹤，此有該函檢附之門診病歷記錄、放射科檢查申
    請報告單甚明（本院卷第二七至二九頁，偵查卷第十二頁）
    ，上開診斷證明書之處置意見欄亦同此記載。可見告訴人於
    九十三年五月二十一日車禍發生當日隨即至中山醫院就診時
    ，其左肩鎖骨關節韌帶雖未至脫臼程度，但醫師已建議告訴
    人使用吊腕帶保護，可見當時告訴人之關節韌帶已甚脆弱，
    恐有移位斷裂之危險，故應持續門診追蹤觀察後續狀況。
  (2)因此，告訴人於九十三年五月二十五日復前往仁愛醫院就診
    時，醫師再施以Ｘ光檢查結果發現「AC dislocation」即肩
    峰鎖骨關節脫臼症狀，此觀諸臺北市立聯合醫院九十五年二
    月九日北市醫學仁字第○九五三一二五二六○○號函檢送告
    訴人之病歷所附九十三年五月二十五日放射線科檢查報告、
    甲○○醫師之門診處方明細，均記載上開Ｘ光檢查結果甚明
    （見本院卷第三二至三六頁）。可知告訴人於九十三年五月
    二十五日追蹤門診時，其左肩鎖骨關節韌帶已移位斷裂，惡
    化至脫臼之程度。隨後，告訴人前往盧樹森中醫診所求助於
    中醫療法，據盧樹森醫師於九十五年二月八日回函稱：告訴
    人於九十三年五月二十五日就診時即表示當日稍早至仁愛醫
    院骨科照Ｘ光，醫師懷疑左肩鎖骨關節脫位或移位等情，亦
    檢附該日之病歷紀錄足憑（見本院卷第十九至二十頁），適
    證告訴人前往中醫診所施以推拿治療前，即已經仁愛醫院證
    實其左肩峰鎖骨關節脫臼之傷勢，是該等脫臼傷勢非因中醫
    推拿而導致惡化，亦可認定。
  (3)綜合上述中山醫院於九十三年五月二十一日及臺北市立聯合
    醫院於同年月二十五日之Ｘ光檢查診斷結果，已足認定告訴
    人因本案車禍而受有左肩鎖骨關節韌帶之扭傷、拉傷、挫傷
    併左肩峰鎖骨關節脫臼等傷害，縱診斷證明書開立日期在後
    ，亦無影響當初醫師之診斷結果。被告空言辯稱：診斷有誤
    云云，實難遽採。
  (三)以當時被告擬變換至外側車道以便右轉彎進入路邊停車場入
    口、而告訴人係與被告同方向直行外側車道等行車狀況而言
    ，被告本應注意汽車變換車道時，應讓告訴人之直行車先行
    ，並注意安全距離，此為道路交通安全規則第九十八條第一
    項第六款所明文規定。然觀諸本案員警繪製之交通事故現場
    圖：被告汽車車頭偏右，斜向跨越第三車道與第四車道間之
    車道線，車頭距離路面邊線尚有二點九公尺之遠（見偵查卷
    第二六頁），顯可推知被告於碰撞當時係剛開始自第三車道
    變換至第四車道，僅部分車頭進入第四車道，尚未完全換入
    第四車道。則被告辯稱：已經變換車道完成云云，顯與被告
    汽車所在位置不合，自無足取。再以被告汽車及告訴人機車
    之擦撞痕跡位置觀察，碰撞點應在被告汽車右前車頭保險桿
    及告訴人機車之左後側邊，業如前述，由此可知當時告訴人
    機車車身已直行幾乎超越被告汽車時，被告汽車之右前車頭
    始撞上告訴人機車之左後側。凡此均核與告訴人所稱：被告
    突然沒有預警地切換至第四車道等語（見偵查卷第三三頁）
    若合符節，反觀被告所稱：伊已變換車道完成，係告訴人自
    己撞上來云云，與被告車輛最後停放地點及二車碰撞位置不
    合，即難遽信。
  (四)又依照上開道路交通事故調查報告表所載，當時當地之天候
    雖雨，但日間有自然光線、路面無缺陷、無障礙物、視距良
    好，亦有道路交通事故調查報告表(一)可參（見偵查卷第二八
    頁），被告自無不能注意之情事。則被告駕駛汽車行經該地
    擬變換車道時，竟疏未注意讓直行之告訴人機車先行，亦未
    注意安全距離，二車因而發生碰撞，被告有應注意、能注意
    而未注意之過失甚明。被告駕駛汽車變換車道有上開過失而
    與告訴人機車發生碰撞，致告訴人人車倒地，受有左肩鎖骨
    關節韌帶扭傷、拉傷、挫傷併左肩峰鎖骨關節脫臼等傷勢，
    是被告之過失行為與告訴人所受傷害結果間，有相當因果關
    係，亦堪認定，卷附臺北市政府警察局交通警察大隊事故肇
    事原因初步分析研判表亦同此結論可參（見偵查卷第九頁）
    。至公訴人當庭補充：被告另有違反道路交通安全規則第一
    百零二條第一項第五款規定：汽車行駛至四車道以上道路之
    交岔路口欲右轉彎時，應距交岔路口三十公尺前換入外側車
    道之過失。然查本件案發地點在臺北市大安區○○○路○段
    一五○號前，該路段為單路之直路，並非交岔路口，此有道
    路交通事故調查報告表(一)及現場照片一張可憑（見偵查卷第
    二八、二四頁），公訴人容有誤會，附此說明。
  (五)綜上，本件事證明確，被告駕駛自用小客車有過失致傷害告
    訴人之犯行，洵堪認定，應予依法論罪科刑。
三、論罪科刑之依據
    核被告所為，係犯刑法第二百八十四條第一項前段過失傷害
    罪。查被告係於肇事後立即報警，表明自己姓名且承認為肇
    事人，有道路交通事故肇事人自首情形紀錄表可憑（見偵查
    卷第三一頁），被告對於未發覺之罪自首，且迄未逃避偵審
    ，爰依刑法第六十二條前段規定，減輕其刑。並審酌被告前
    無犯罪紀錄，此有本院臺灣高等法院被告前案紀錄表可按（
    見本院卷第四頁），素行良好，但自恃醫師專業，不服骨科
    專科醫師之診斷結果，藉詞推託，迄未與告訴人達成和解，
    犯罪後態度不佳，且告訴人所受傷勢非輕等一切情狀，量處
    如主文所示之刑，並諭知易科罰金之折算標準，以示懲儆。
據上論斷，應依刑事訴訟法第二百九十九第一項前段，刑法第二
百八十四條第一項前段、第六十二條前段、第四十一條第一項前
段，罰金罰鍰提高標準條例第一條前段、第二條，判決如主文。
本案經檢察官孟令士到庭執行職務。
中    華    民    國  九十五  年    四    月  二十六  日
                  刑事第六庭審判長  法  官  周占春
                                    法  官  林孟皇
                                    法  官  林晏如
上正本證明與原本無異。
如不服本判決，應於判決送達後十日內向本院提出上訴狀（應抄
附繕本）。告訴人或被害人如對於本判決不服者，應具備理由請
求檢察官上訴，其上訴期間之計算係以檢察官收受判決正本之日
期為準。
                                    書記官  沈芳君
中    華    民    國  九十五  年    四    月  二十七  日
附錄本案論罪科刑法條全文：
中華民國刑法第284條
因過失傷害人者，處六月以下有期徒刑、拘役或五百元以下罰金
，致重傷者，處一年以下有期徒刑、拘役或五百元以下罰金。
從事業務之人，因業務上之過失傷害人者，處一年以下有期徒刑
、拘役或一千元以下罰金，致重傷者，處三年以下有期徒刑、拘
役或二千元以下罰金。


司法院資訊處製作；財團法人民間司法改革基金會備份。
